【裁判字號】    98,交聲,1488
【裁判日期】    990125
【裁判案由】    聲明異議
【裁判全文】
臺灣臺南地方法院交通事件裁定        98年度交聲字第1488號
移送機關    交通部公路總局嘉義區監理所臺南監理站
異議人即
受處分人    甲○○
                    號
上列異議人即受處分人因違反道路交通管理處罰條例案件，對於
交通部公路總局嘉義區監理所臺南監理站民國98年11月24日所為
之裁決處分（處分案號：嘉監南字第裁74-M00000000號）聲明異
議，本院裁定如下：
    主  文
異議駁回。
    理  由
一、原處分意旨略以：受處分人即異議人甲○○（下稱異議人）
    騎乘車牌號碼801-HBZ 號重型機車，於民國98年10月23日10
    時45分許，在臺南縣新化鎮台20線11公里處之交岔路口，因
    駕車行經設有燈光號誌管制之交岔路口闖紅燈，遭臺南縣警
    察局新化分局警員當場攔停製單舉發，嗣經移送機關即交通
    部公路總局嘉義區監理所臺南監理站認其違規事證明確，依
    照道路交通管理處罰條例第53條第1 項、第63條第1 項第3
    款及違反道路交通管理事件統一裁罰基準表之規定，裁處異
    議人罰鍰新臺幣（下同）1,800 元，並記違規點數3 點等處
    分。
二、本件聲明異議意旨略以：異議人於違規當時因有沙塵暴，導
    致異議人視線不清楚，沒法注意號誌轉換情形，當通過路口
    後始發現號誌已由黃燈轉換為紅燈。況舉發員警於當日站在
    距離路口約幾十公尺之騎樓下方，前方又有一大貨車擋住其
    視野，異議人於通過路口時既無法見前方有員警，員警亦勢
    必無法清楚觀察號誌轉換情形及騎乘者之動態，故無法做出
    正確之判斷，因而為此聲明異議等語
三、按汽車駕駛人，行經有燈光號誌管制之交岔路口闖紅燈者，
    處罰鍰1,800 元以上5,400 元以下，並予記違規點數3 點，
    道路交通管理處罰條例第53條第1 項、第63條第1 項第3 款
    分別亦定有明文。
四、經查：
(一)異議人騎乘車牌號碼801-HBZ 號重型機車，於98年10月23日
    10時45分許，行經臺南縣新化鎮台20線11公里處之交岔路口
    時，經警認其有闖紅燈之違規行為後，由臺南縣警察局新化
    分局員警當場攔停製單舉發等情，有臺南縣警察局98年10月
    23日南縣警交字第M00000000 號舉發違反道路交通管理事件
    通知單1 紙在卷可稽。
(二)異議人固以前揭情詞置辯，然按證人即當日舉發本違規事件
    之臺南縣警察局新化分局員警陳志明於99年1 月18日本院調
    查時到庭結證：「（問：本件是否你舉發？〈提示舉發單並
    告以要旨〉）是我舉發的。」、「（問：是否記得當時情形
    ？）記得，當時我們在路檢。」、「（問：當時情形如何？
    ）我看到異議人騎乘機車闖紅燈，我便鳴笛，用手勢指揮異
    議人停車。」、「（問：當天天氣如何，有無沙塵暴？）天
    氣正常，沒有很嚴重的沙塵暴，但是風比較大。」、「（問
    ：異議人是否係綠燈時通過路口，通過一半在路中間後變成
    黃燈？）不是，我看到異議人是在紅燈號誌下，闖紅燈直行
    。」、「（問：你路檢之位置，距離該路口多遠？）約五、
    六十公尺。」、「（問：在你路檢之位置距離該路口，有無
    樹枝、路邊停靠之大貨車或其他遮蔽物擋住你的視線？）均
    無。」、「（問：證人有無近視？）無。」、「（問：你看
    到異議人闖紅燈時，有無其他行進間的車輛阻擋你的視線？
    ）無。」、「（問：當時交通流量為何？）車輛少。」、「
    （問：當時是否只有異議人一部機車闖紅燈？）是的。」、
    「（問：當時天色如何？）明亮。」等語明確（見本院卷第
    21頁至第22頁）。
(三)另交通勤務警察或依法令執行交通稽查任務人員，開單舉發
    違反道路交通管理處罰條例所列之違規事實，經公路主管機
    關或警察機關所為之裁決處罰，本質上為行政處分，係公務
    員基於職務上權力，依法就特定之具體事件所為具公法上效
    果之單方行政行為，基於公務員為公法上行為具有公信力之
    原則，該行政行為當可被推定為真正，其據以依法處分之事
    實認定亦為正確無誤。本此公信原則，乃立法者賦予行政機
    關制定違反道路交通事件統一裁罰標準及處理細則，使執勤
    警員得當機處分以達其維護交通秩序、安全之行政目的。本
    件舉發警員陳志明與異議人間，並無怨隙，且係毫不相識之
    人，復經具結在卷，衡情應無設詞攀誣，或虛構違規事實陷
    害異議人之理！且本院查無任何證據足資證明執勤員警有捏
    造事實違法取締之情事存在，則執勤警員本其維護交通秩序
    、安全職責所為之舉發，自應受到合法、正確之推定。綜此
    ，依證人陳志明前揭證述可知，當天判斷異議人闖紅燈，係
    以目視之方法，確認該路口燈光號誌已轉換為紅燈後，見異
    議人仍騎乘上開機車闖越交岔路口，始予以攔檢。而依員警
    所處之位置，視線清晰，燈光號誌清楚可見，未受其他招牌
   、路樹或他物所遮蔽，且舉發違規當時車流量稀少等客觀情
    況觀之，其應可極易分辨、觀察該路口之燈光號誌情形及清
    楚辨識異議人車輛之行進方向，並排除其將遵行號誌行駛之
    異議人誤為闖紅燈之可能。是異議人於行車時，本應注意自
    己之行車速度及路口號誌運轉情形，並依自己之精神狀況、
    反應能力及車輛狀況等，採取安全合法駕駛之相應措施，如
    因天候狀況導致視線不良，更應謹慎依循號誌行車，異議人
    欲以風沙大致未注意燈號等理由脫免責任，委無足採。
五、綜上所述，異議人於上揭時、地，騎乘車牌號碼801-HBZ 號
    重型機車，有行經設有燈光號誌管制之交岔路口闖紅燈之違
    規事實，應堪認定。則移送機關依道路交通管理處罰條例第
    53條第1 項、第63條第1 項第3 款及違反道路交通管理事件
    統一裁罰基準表相關內容之規定，裁處異議人罰鍰1,800 元
    ，並記違規點數3 點，核無違誤。本件異議無理由，應予駁
    回。
六、據上論斷，應依道路交通管理處罰條例第87條第2 項，道路
    交通案件處理辦法第19條，裁定如主文。
中    華    民    國    99    年    1     月    25    日
            臺灣臺南地方法院交通法庭法  官  鄭燕璘
以上正本證明與原本無異。
如不服本裁定應於送達後5日內向本院提出抗告狀。（應附繕本
）
                                    書記官  蔡明峰
中    華    民    國    99    年    1     月    25    日


司法院資訊處製作；財團法人民間司法改革基金會備份。
